【裁判字號】    98,交抗,16
【裁判日期】    980121
【裁判案由】    聲明異議
【裁判全文】
臺灣高等法院高雄分院刑事裁定          98年度交抗字第16號
抗告人即
受處分人  甲○○
上列抗告人因違反道路交通管理處罰條例聲明異議案件，不服臺
灣高雄地方法院中華民國97年12月12日裁定（97年度交聲字第22
13號），提起抗告，本院裁定如下：
    主  文
抗告駁回。
    理  由
一、按汽車（依道路交通管理處罰條例第3 條第8 款規定，包括
    機器腳踏車即機車）駕駛人，行經有燈光號誌管制之交岔路
    口闖紅燈者，處1,800 元以上5,400 元以下罰鍰，並記違規
    點數3 點，道路交通管理處罰條例第53條第1 項、第63條第
    1 項第3 款分別定有明文。
二、本件原裁定以：(一)異議人確於97年8 月14日下午4 時45分許
    ，駕駛其所有車號XB–9411號自小客車，沿高雄市○○○路
    陸橋西向東方向行駛，行經該路276 巷口，未踩煞車而直行
    穿越該路口後，為警攔停之事實，業據異議人自承在卷。而
    異議人駕駛上開自小客車於前揭時、地，行經有燈光號誌管
    制之交岔路口闖紅燈違規之事實，亦據證人（即舉發員警）
    董冠宏於原審法院調查時到庭結證稱：本件係由我舉發，當
    時我正與黃正文駕駛警車，執行巡暨取締違規勤務，九如四
    路連接九如三路前有一陸橋，警車當時是在陸橋旁之便道處
    停等紅燈，與異議人行車方向是一致的，陸橋與便道是同1
    個紅綠燈管制的，我們大約停等3 至5 秒之時間，就看到異
    議人開車自陸橋下來直接穿越該路口，當時號誌是紅燈，所
    以我們就開警示燈，且因為是紅燈所以也有鳴笛，沿著九如
    路追了大概2 個路口約300 多公尺後，用廣播叫異議人停車
    ，之後我們就跟異議人說先生你闖紅燈，麻煩你拿出證件出
    來，再告知闖紅燈是違規的，並開單舉發，異議人有表示他
    是闖黃燈，但是我們確實有在陸橋旁之便道停等紅燈3 至5
    秒，所以可以確定異議人穿越九如四路（應係三路之誤）27
    6 巷時確實是紅燈等語；員警黃正文亦結證稱：當天我與董
    冠宏一起執行巡邏勤務，由我駕駛警車行至九如陸橋旁之便
    道停等紅燈，大約等紅燈5 至6 秒左右，就看到1 輛自小客
    車自九如路陸橋下來就闖紅燈，陸橋與便道是同1 個紅綠燈
    ，我們就追過去，並用擴音器叫異議人靠邊停車，是在第2
    個路口將異議人攔停，距離違規地點約300 公尺左右，因為
    該路段之號誌有連鎖的，才把異議人攔下來，之後就告知異
    議人闖紅燈事由，異議人有表示是闖黃燈，但是因為我們警
    車是在同方向便道停等紅燈，所以異議人應是闖紅燈沒有錯
    ，後來就由董冠宏開單舉發等語。渠等就停等紅燈之時間固
    所述略有差異，惟渠等就異議人確有闖紅燈之事實，核屬一
    致，所證亦無違反經驗或論理法則，且遍查本件卷存證據資
    料，亦無任何積極證據足以證明其前揭所述係虛偽不實，復
    無足以顯示所證有不可採信之品性證據或前科證據存在，自
    不得僅因其等為本件開單舉發異議人之員警，即遽予否認渠
    等上開證述之可信性。(二)依證人黃正文所繪製之現場圖及現
    場照片顯示，九如路陸橋中向東方向共有2 線車道，陸橋旁
    有一便道，紅綠燈號誌則設置於陸橋上。自證人黃正文於卷
    附現場圖上所標示之警車停放位置，應可明確看見陸橋旁紅
    綠燈號誌之變化情形及自陸橋下來之車輛行駛情形，並無辨
    識有無闖越紅燈錯誤之可能。又警員執行公務時，本身即受
    有行政懲處責任之監督，其到庭具結作證，更係以刑事責任
    擔保其證言之真實性。而渠等2 人證述舉發經過互核亦大致
    相符。是證人董冠宏、黃正文於法院調查中之證述應堪採信
    。異議人辯稱其車輛係闖黃燈云云，委無可採。(三)如前所述
    ，異議人駕駛上開自小客車，行經前揭路口時，在路口號誌
    已轉為紅燈之情形下，未踩煞車直行穿越該路口。是異議人
    辯稱：當時旁邊亦有1 輛機車通過，可證我只有搶黃燈並沒
    有闖紅燈云云，亦無可採。再者，車輛駕駛人行經道路，本
    應隨時注意車前狀況，並注意路口交通號誌之變化，並遵守
    號誌指示行進，異議人為合法領有汽車駕駛執照之人，對此
    理應知之甚詳，則其行經有燈光號誌管制之交岔路路口自應
    留意該路口交通號誌之變化，而依交通標線指示停止，乃竟
    仍執意通行，要難謂無闖越紅燈之意圖。再者，異議人稱：
    旁邊亦有機車同時通行云云，惟並未提出相關事證供調查，
    況同向車輛有無違規闖紅燈之違規行為，要與系爭車輛本身
    之違規行為無涉，尚不得因其他車輛亦同向、同時直行，而
    解免其本身應遵守交通號誌之責。異議人前開所辯，洵不足
    採。(四)如前所述，警員發現異議人駕駛上開自小客車闖紅燈
    後，旋即開啟警示燈及鳴笛，自後追逐異議人約300 公尺左
    右，同時以擴音器攔停異議人。是異議人辯稱：員警係自後
    追過來，大約追了1 、2 千公尺後，才把伊攔下並非當場攔
    停云云，要與事實相違，且異議人於交岔路口闖紅燈之違規
    行為乃偶發於瞬間之事實，實難期警員在異議人闖越紅燈之
    當下，立即將異議人欄停舉發，再依證人董冠宏、黃正文所
    證，渠等看到異議人闖紅燈而穿越該路口後，旋即驅車、開
    警示燈、鳴笛，進而攔停異議人，舉發過程核與一般員警攔
    停舉發之過程無異，難認有何違法之處。又內政部警政署為
    導正員警執法觀念，提升員警執法品質，俾利交通執行工作
    推展，乃依道路交通管理處罰條例第92條第3 項授權訂定之
    「交通違規稽查與輕微違規勸導作業注意事項」，針對交通
    違規稽查之具體作法，要求執勤員警於執行攔停時，除要求
    違規行為人出示駕、行照及保險證外，亦須向違規行為人說
    明違規事實。本件員警董冠宏攔停異議人之車輛後，除要求
    異議人出示證件外，並已告知異議人有闖紅燈之違規情節等
    情，業據證人董冠宏、黃正文證述明確。參以本件員警製發
    之舉發通知單，亦確實當場交付異議人，自經異議人所自承
    在卷，益徵本件舉發程序，並無違誤，異議人認本件舉發程
    序違法云云，委無可採。因認原處分機關依道路交通管理處
    罰條例第53條第1 項、第63條之規定，裁處異議人罰鍰
    2,700 元，並記違規點數3 點，核無不當，而駁回異議人之
    異議，經核與法並無不合。
三、抗告意旨以：高雄市○○○路並無276 巷，九如四路與該路
    276 巷就沒有交岔路口，也就沒有交通號誌，原裁定認抗告
    人闖紅燈顯與事實不符云云，指摘原裁定不當。經查：九如
    四路確無268 巷，268 巷係在九如三路，此經本院現場勘驗
    屬實，並有勘驗照片及勘驗照片在卷可憑，而抗告人遭舉發
    違規闖紅燈之日係沿九如四路至九如三路開車，此經其自承
    在卷，因此「舉發違反道路交通管理事件通知單」內所載違
    規地點「九如四路、九如四路276 巷」，應係九如三路與九
    如三路276 巷交岔路口之誤，此一誤載無礙於抗告人訴訟上
    防禦權之行使，是抗告人執上開事由，指摘原裁定不當，為
    無理由，應予駁回。
四、據上論結，應依道路交通案件處理辦法第26條，刑事訴訟法
    第412 條，裁定如主文。
中    華    民    國    98    年    1     月    21    日
                  刑事第四庭    審判長法  官  蕭權閔
                                      法  官  陳吉雄
                                      法  官  李嘉興
以上正本證明與原本無異。
不得再抗告。
中    華    民    國    98    年    1     月    21    日
                                      書記官  郭榮芳


司法院資訊處製作；財團法人民間司法改革基金會備份。
